【裁判字號】    99,訴,583
【裁判日期】    990921
【裁判案由】    殺人未遂等
【裁判全文】
臺灣屏東地方法院刑事判決               99年度訴字第583號
公  訴  人  臺灣屏東地方法院檢察署檢察官
被      告  己○○
指定辯護人  本院公設辯護人  戊○○
上列被告因殺人未遂等案件，經檢察官提起公訴（99年度偵字第
1723號），及移送併辦（99年度偵字第6537號），本院判決如下
：
    主  文
己○○傷害人之身體，處有期徒刑陸月，如易科罰金，以新臺幣
壹仟元折算壹日。扣案之瓦斯噴燈器及連接管線壹組、噴燈瓦斯
壹罐沒收。
    事  實
一、己○○與丁○○、乙○○、甲○○係鄰居關係，己○○住在
    屏東縣東港鎮○○路3 之10號，丁○○、乙○○、甲○○則
    住在同路段3 之9 號，2 家因3 樓增建建物而有糾紛。己○○可預見以瓦斯灌入上揭路段3 之9 號，可能使該處住戶丁○○、乙○○、甲○○吸入瓦斯而產生頭暈、噁心等症狀，
    而對渠等之身體或健康造成傷害，竟基於縱此結果發生亦不
    違背其本意之傷害不確定犯意及漏逸煤氣之犯意，於民國99
    年1 月30日夜間9 時10分許，利用2 屋毗連之電源開關箱內
    破損處，在其住處內以連接管線連接瓦斯噴燈器後，將該連
    接管線經上揭破損處穿透入丁○○等人住處，並開啟瓦斯噴
    燈器開關後將噴燈瓦斯氣體灌入，嗣丁○○等人於同日夜間
    9 時45分許發覺有異，並已吸入瓦斯氣體，致丁○○、乙○○、甲○○受有頭暈、想吐等生理機能障礙之傷害，旋報警
    到場處理，經己○○同意搜索而當場查獲，並在其住處2 樓
    房間內扣得瓦斯噴燈器及連接管線1 組、噴燈瓦斯1 罐。
二、案經甲○○訴由屏東縣政府警察局東港分局報請，及丁○○
    、乙○○訴由臺灣屏東地方法院檢察署檢察官偵查起訴及移
    送併辦。
    理  由
壹、程序部分
一、按除刑事訴訟法第159 條之1 至之3 之情形外，從事業務之
    人於業務上或通常業務過程所須製作之紀錄文書、證明文書
    ，除顯有不可信之情況外，亦得為證據，觀之同法第159 條
    之4 規定自明。又按醫師執行醫療業務時，不論患者是因病
    尋求診療，或因特殊目的而就醫，醫師於診療過程中，應依
    醫師法之規定，製作病歷，此一病歷之製作，均屬醫師於醫
    療業務過程中所須製作之紀錄文書，而且每一醫療行為均屬
    可分，因其接續之看診行為而構成醫療業務行為，其中縱有
    因訴訟目的，例如被毆傷而尋求醫師之治療，對醫師而言，
    仍屬其醫療業務行為之一部分，仍應依法製作病歷，則該病
    歷仍屬業務上所製作之紀錄文書，與通常之醫療行為所製作
    之病歷無殊，自屬刑事訴訟法第159 條之4 第2 款所稱從事
    業務之人於業務上所須製作之紀錄文書，而診斷證明書係依
    病歷所轉錄之證明文書，自仍屬本條項之證明文書，最高法
    院著有97年度台上字第666 號判決可資參照。查本院資以認
    定本案之告訴人丁○○、乙○○、甲○○之輔英科技大學附
    設醫院急診病歷、急診醫囑單、急診入院護理評估表、急診
    護理記錄單，均為該院醫師、護士於其通常業務過程所製作
    之紀錄文書，經核亦未有何顯有不可信之情形，參諸上揭法
    文及判決意旨，自均有證據能力。
二、另按被告以外之人於審判外之言詞或書面陳述，除法律有規
    定者外，不得作為證據，刑事訴訟法第159 條第1 項固定有
    明文。惟被告以外之人於審判外之陳述，雖不符同法第159
    條之1 至之4 之規定，而經當事人於審判程序同意作為證據
    ，法院審酌該言詞陳述或書面陳述作成時之情況，認為適當
    者，亦得為證據；又當事人、代理人或辯護人於法院調查證
    據時，知有第159 條第1 項不得作為證據之情形，而未於言
    詞辯論終結前聲明異議者，視為有前項之同意，同法第159
    條之5 亦定有明文。查本院資以認定本案之屏東縣政府警察
    局東港分局扣押筆錄1 份、扣押物品目錄表1 紙、本院扣押
    物品清單、輔英科技大學附設醫院急診99年6 月25日輔醫歷
    字第0990625402號函，雖屬被告以外之人於審判外之言詞或
    書面陳述，然被告己○○及其辯護人於本院準備程序中對於
    上開言詞或書面陳述，表示無意見（見本院卷第4 頁），迄
    言詞辯論終結前亦未聲明異議（見本院卷第67頁），依上揭
    法條規定，視為同意意作為證據，復經本院審酌上開言詞或
    書面陳述之作成情況，核無違法取證或其他瑕疵，認為以之
    作為證據為適當，自得作為證據。
貳、實體部分
一、訊據被告己○○固不否認有於上揭時、地以上揭方式將瓦斯
    氣體灌入告訴人即被害人丁○○、乙○○、甲○○住處，並
    經告訴人等報警而遭查獲等情，惟矢口否認有何傷害犯行，
    辯稱：伊只是因之前雙方糾紛，一時衝動，僅欲嚇唬告訴人
    等，並無傷害犯意云云。其辯護人則為其辯護稱：告訴人等
    僅有胸悶、頭昏想吐之症狀，尚不足認被告犯行已對告訴人
    等之健康造成傷害結果，況亦無法證明告訴人等確有吸入瓦
    斯云云。經查：
  (一) 被告於上揭時、地，以上揭方式漏逸瓦斯氣體至告訴人
       等住處之事實，業據被告於本院審理時自承在卷( 見本
       院卷第42頁反面、第61頁) ，並經告訴人等於本院審理
       時結證稱明確（見本院卷第61至67頁），亦有自願受搜
       索同意書1 紙、屏東縣政府警察局東港分局扣押筆錄1份
       、扣押物品目錄表各1 紙（見警卷第12至14頁）、現場
       照片及扣案物照8 張（見警卷第20至23頁）、本院扣押
       物品清單1 紙（見本院卷第39頁）、告訴人甲○○、丁○○於本院審理時當庭繪製之現場圖示1 紙（見本院卷
       第74頁）附卷足憑，復有瓦斯噴燈器及連接管線1 組、
       噴燈瓦斯1 罐扣案可證，是被告確有漏逸瓦斯氣體行為
       ，首堪認定。復查，漏逸瓦斯可能使嗅聞者中毒為眾所
       周知之情，被告漏逸瓦斯既已致使告訴人等受有傷害（
       詳後述），且亦可能漏逸至其他附近住戶，危害鄰人安
       全，衡情應認被告犯行確已達致生公共危險之程度。
  (二) 又告訴人丁○○、乙○○、甲○○於吸入被告漏逸之瓦
       斯氣體後有頭暈、想吐之症狀，並於翌日（31日）凌晨2
       時許至輔英科技大學附設醫院急診，經該院醫師施以適
       當之治療始出院等情，有該院99年6 月25日輔醫歷字第
       0990625402號函暨所附告訴人丁○○、乙○○、甲○○
       之急診病歷、急診醫囑單、急診入院護理評估表、急診
       護理記錄單1 份在卷供參，而頭暈、想吐等症狀尚非一
       般身體健康之人於正常狀態下所具之身體情形，足認告
       訴人等之身體健康已受有影響，其生理機能已然生有障
       礙，自應認告訴人等已受有傷害。另雖輔英科技大學附
       設醫院無可測一氧化碳（CO）之儀器，無法證明告訴人
       等有瓦斯吸入，然查，證人即告訴人甲○○於本院審理
       時結證稱：其聞到瓦斯味道時，有胸口不適之情形，其
       先生（即告訴人丁○○）、婆婆（即告訴人乙○○）至
       警局時有告訴其渠等胸口不舒服等語在卷（見本院卷第
       62頁反面），另證人即告訴人丁○○於本院審理時結稱
       ：其聞到瓦斯味後，在去警局作筆錄前身體就不舒服，
       有想吐的感覺，但其硬撐著作筆錄，其太太（即告訴人
       甲○○）、母親（即告訴人乙○○）也是不舒服，其向
       渠等稱嗣作完筆錄再至醫院就診等語明確（見本院卷第
       64頁反面），又證人即告訴人即乙○○於本院審理時結
       稱：其聞到瓦斯味當時就想吐、身體受不了；警察叫其
       先作筆錄，雖其覺得不舒服，但仍嗣筆錄製作完成始至
       醫院就診等語屬實（見本院卷第66頁反面），渠等證言
       均互核相符，可知告訴人等確有聞到瓦斯氣味，並於聞
       到瓦斯氣味後即產生上揭身體不適之症狀。復徵該瓦斯
       氣味來源即為被告所漏逸之瓦斯氣體，況被告亦承認有
       漏逸瓦斯氣體之行為，業如前述，自足認告訴人等確實
       有吸入被告漏逸之瓦斯氣體。被告辯稱尚未造成告訴人
       等受傷，或無法證明告訴人等有吸入瓦斯云云，要非可
       採。又告訴人等於吸入被告漏逸之瓦斯氣體後，即產生
       上揭症狀，堪認被告行為與告訴人等所受之傷害間有相
       當因果關係。
  (三) 被告雖辯稱：伊無傷害犯意，僅欲嚇唬告訴人等云云，
       惟吸入瓦斯氣體可能導致上揭傷害情形，為一般人所明
       知，被告為成年人，亦受過相當教育，非無知之人，對
       此當知之甚詳，況被告於本院審理時亦自承：其亦可想
       像告訴人等住處2 樓有人居處等語在卷（見本院卷第18
       頁反面）。又告訴人等亦確實有居住在屏東縣東港鎮○○路3 之10號之事實，業據證人丁○○於本院結稱：遭
       被告漏逸瓦斯氣體之房間平常為其夫妻及兒子睡覺處等
       語屬實（見本院卷第64頁反面），核與證人乙○○於本
       院審理時結稱：屏東縣東港鎮○○路3 之9 號平常有其
       與二個兒子及媳婦，和三個孫子居住等語互核相符（見
       本院卷第66頁) 。再徵之被告自承漏逸瓦斯氣體時為夜
       間9 時10分許，如前所述，衡之夜間9 時均為一般人在
       家休憩之時，被告顯可預見其漏逸瓦斯氣體時應有人在
       屋內活動。另被告亦自承：知道瓦斯會造成一氧化碳中
       毒；亦知悉人體聞到瓦斯會造成身體損害等語在卷（見
       本院卷第18頁正面），益徵被告對於漏逸瓦斯氣體將使
       告訴人等受有上揭傷害等情顯可預見，而本案結果之發
       生亦不違背被告本意，堪認被告確有傷害告訴人等之不
       確定故意。被告上揭所辯，顯為卸責之詞，要不足採。
二、公訴意旨雖認本案被告以漏逸瓦斯氣體致告訴人等受傷之犯
    行，係犯刑法第271 條第2 項、第1 項之殺人未遂罪云云，
    惟被告自始即否認有殺人之犯意，本院查：
   (一) 按刑法上殺人未遂罪與傷害罪之區別，應視加害人有無
        殺意為斷，其判斷應審酌加害人與被害人間有無宿怨、
        加害人之下手情形、所用兇器為何、被害人受傷處所是
        否為致命部位，及傷痕多寡，輕重如何等情狀，綜合觀
        察論斷，最高法院著有94年度台上字第5436、6857號、
        96年度台上字第5170號判決足供參照。
   (二) 被告與告訴人等間之糾紛係因告訴人等房屋增建而生，
        業據證人甲○○於本院審理時結稱：其與被告之糾紛是
        因為增建3 樓處被告主張有佔用到伊之土地等語屬實（
        見本院卷第63頁），衡情被告與告訴人等之糾紛僅屬財
        產糾紛，既非有何重大宿怨，自尚難認被告有致告訴人
        等於死之動機或殺人之犯意。
   (三) 徵之被告所漏逸之瓦斯氣體本身氣味難聞，容易查覺，
        一般人聞之即會走避，復參告訴人等於發覺瓦斯氣味時
        ，即馬上查覺並未於該房間內久待等情，業據證人甲○○於本院審理時結稱：其聞到瓦斯味後就馬上跑出去等
        語在卷（見本院卷第62頁），均與證人丁○○於本院審
        理時結稱：渠等聞到瓦斯味時，其妻馬上將窗戶打開等
        語（本院卷第64頁反面）、證人乙○○於本院審理時結
        稱：其聞到瓦斯味之後，就趕快跑出來，其子及媳婦在
        房間待一下就出來等語（見本院卷第66頁反面）互核相
        符。則被告之手段既易為人所查覺，且事實上亦馬上為
        告訴人等所發現並報警查獲，況審之告訴人等亦非被禁
        錮於住處內，僅須跑離走避即可避免受害，就此觀之實
        難認定被告手段足以殺害告訴人等，自亦無從認定被告
        主觀上有殺人之犯意。
   (四) 證人丁○○於本院審理時結稱：被放瓦斯之房間蠻大的
        ，長度與法庭同寬（約7 公尺），寬度大約是書記官前
        平台到法院後面的牆壁那麼寬（約4 公尺）等語明確(
        見本院卷第54頁），而被告用以漏逸瓦斯氣體之扣案噴
        燈瓦斯1 罐，容量為300 克、成份為丁烷等情，亦據本
        院勘驗屬實，並製有勘驗筆錄在卷可稽（見本院卷第43
        頁反面），則在約28平方公尺之範圍內，以噴燈瓦斯1
        罐是否足產生致生於死之濃度，尚非無疑，此部分亦未
        見檢察官舉證說明，則依罪疑唯輕法則，尚難認定被告
        上揭漏逸瓦斯氣體行為可致告訴人等於死，自亦無從認
        定被告係以殺人犯意為上揭行為。
   (五) 綜上，既無法認定被告有殺人之犯意，當不得以殺人未
        遂罪相繩。
三、核被告所為，係犯刑法第277 條第1 項之普通傷害罪(3罪)
    、第177 條第1 項之漏逸氣體罪。本件公訴人據以起訴之法
    條容有誤會，惟起訴犯罪事實與本院認定之上開事實，基本
    社會事實核屬同一，且經本院當庭諭知被告可能觸犯上開罪
    嫌，起訴法條應予變更。又被告以1 漏逸瓦斯氣體行為，觸
    犯上揭4 罪名，為想像競合犯，依刑法第55條之規定，應從
    一重之傷害罪處斷。公訴意旨認本案被告所犯為3 罪，並請
    依想像競合規定從一重論處，尚有誤會。又臺灣屏東地方法
    院檢察署檢察官移送併辦部分，與本件起訴犯罪事實相同，
    為同一案件，本院自應併予審理。爰審酌被告僅因細故即對
    長年之鄰居為本案犯行，又無視於他人居家安全，造成告訴
    人等居住之心理負擔，終日惶惶，甚而在本案案發當日夜間
    至翌日凌晨仍須在警局製作筆錄，嚴重干擾鄰人之生活作息
    ，且於事後僅坦承部分犯行，飾詞狡辯，犯後態度欠佳，亦
    未能求得告訴人等之諒解，復衡其犯罪動機、手段、違反義
    務之程度等一切情狀，量處如主文所示之刑，並諭知易科罰
    金之折算標準。至扣案之瓦斯噴燈器及連接管線1 組、噴燈
    瓦斯1 罐，係為被告所有，業據被告自承在卷（見本院卷第
    42頁），並為被告供本件犯罪所用之物，應依刑法第38 條
    第1 項第2 款規定宣告沒收。
四、公訴意旨另認被告將瓦斯氣體灌入告訴人等住處，並致丙○○疑似瓦斯中毒而身體不適部分犯行並論被告殺人未遂罪嫌
    云云，雖公訴人於本院行準備程序中業已陳述事實欄關於丙○○部分為贅載，惟按法院對於被告之行為，應受審判之範
    圍，乃指起訴書所記載之被告「犯罪事實」（包括起訴效力
    所及之具有同一案件關係之犯罪事實）而言，最高法院著有
    98年台上字第1842號判決可資參照，是雖公訴人認起訴書關
    於丙○○部分為贅載，因其既為起訴書犯罪事實所載明，本
    院仍應就被告是否對丙○○有無殺人未遂犯行為審理。查被
    告並無殺人之犯意，已如前述，且卷內亦有未何丙○○受有
    傷害之證據，此部分尚屬不能證明被告犯罪，惟依公訴意旨
    既認被告此部分犯行與前開論罪科刑部分，屬想像競合犯之
    裁判上一罪關係，基於審判不可分法則，爰不另為無罪之諭
    知。
據上論斷，應依刑事訴訟法第299 條第1 項前段、第300 條，刑
法第177 條第1 項、第277 條第1 項、第55條、第41條第1 項前
段、刑法第38條第1 項第2 款，刑法施行法第1 條之1 第1 項、
第2 項前段，判決如主文。
本案經檢察官陳立興到庭執行職務
中    華    民    國    99    年    9     月    21    日
                  刑事第五庭    審判長  法  官  林家聖
                                        法  官  劉怡孜
                                        法  官  黃柏霖
以上正本證明與原本無異。
如不服本判決應於收受判決後10日內向本院提出上訴書狀，並應
敘述具體理由；其未敘述上訴理由者，應於上訴期間屆滿後20日
內向本院補提理由書（均須按他造當事人之人數附繕本）「切勿
逕送上級法院」。
中    華    民    國    99    年    9     月    21    日
                                        書記官  史安琪
中華民國刑法第177條
（漏逸或間隔氣體罪）
漏逸或間隔蒸氣、電氣、煤氣或其他氣體，致生公共危險者，處
 3 年以下有期徒刑、拘役或 3 百元以下罰金。
因而致人於死者，處無期徒刑或 7 年以上有期徒刑。致重傷者
，處 3 年以上 10 年以下有期徒刑。
中華民國刑法第277條
（普通傷害罪）
傷害人之身體或健康者，處 3 年以下有期徒刑、拘役或 1 千元
以下罰金。
犯前項之罪因而致人於死者，處無期徒刑或 7 年以上有期徒刑
；致重傷者，處 3 年以上 10 年以下有期徒刑。

司法院資訊處製作；財團法人民間司法改革基金會備份。
